臺灣臺北地方法院刑事裁定
111年度聲判字第26號
聲  請  人
即  告訴人  郭秀瓏
代  理  人  高晟剛律師
被      告  俞佩莉

                    住○○市○○區○○○路○段00號00樓                         之00


上列聲請人即告訴人因告訴被告詐欺等案件，不服臺灣高等檢察
署檢察長111年1月3日111年度上聲議字第80號駁回聲請再議之處
分（原不起訴處分案號：臺灣臺北地方檢察署110年度偵緝字第1
471號），聲請交付審判，本院裁定如下：
    主  文
聲請駁回。
    理  由
一、聲請意旨如附件「刑事交付審判聲請狀」所載。
二、按告訴人不服上級法院檢察署檢察長或檢察總長認再議為無
    理由而駁回之處分者，得於接受處分書後10日內委任律師提
    出理由狀，向該管第一審法院聲請交付審判；法院認為交付
    審判之聲請不合法或無理由者，應駁回之，刑事訴訟法第25
    8條之1、第258條之3第2項前段，分別定有明文。查本件聲
    請人即告訴人郭秀瓏前以被告俞佩莉涉犯詐欺、行使偽造私
    文書等罪，訴請臺灣臺北地方檢察署（下稱臺北地檢署）檢
    察官偵辦，經檢察官偵查結果，認被告犯罪嫌疑不足，於民
    國110年11月29日以110年度偵緝字第1471號為不起訴處分，
    聲請人聲請再議，經臺灣高等檢察署（下稱高檢署）檢察長
    於111年1月3日以111年度上聲議字第80號處分書認再議之聲
    請為無理由而駁回，經於111年1月14日寄存送達，聲請人收
    受該處分書後10日內之111年1月22日委任律師向本院聲請交
    付審判，有上開不起訴處分書、再議駁回處分書、送達證書
    及本院卷附刑事交付審判聲請狀在卷可憑，是本件聲請交付
    審判之聲請並未逾越法定期間，合先敘明。
三、聲請人原告訴意旨略以：被告俞佩莉為聲請人之父即被害人
    郭鳳翕（歿於民國108年8月24日）之乾女兒，郭鳳翕生前之
    生活起居均由被告負責照料，詎被告竟意圖為自己不法之所
    有，基於詐欺取財及行使偽造私文書之犯意，先於104年5月
    12日，未經郭鳳翕同意，擅自將郭鳳翕名下之臺灣土地銀行
    新店分行（下稱土地銀行）帳號0611****1932號帳戶（帳號
    詳卷）內之美金6萬3,748元【折合新臺幣（下未註明幣別者
    ，均同）194萬6,871元】，轉帳至郭鳳翕名下同分行帳號13
    40****5282號帳戶（帳號詳卷），嗣再接續於不起訴處分書
    附表所示之時間，未經郭鳳翕同意，擅自持上開土地銀行52
    82號帳戶之存摺、印章前往土地銀行，分別在取款憑條上填
    寫提領如不起訴處分書附表所示之款項，並加蓋郭鳳翕之印
    章於取款憑條上，再持以向不知情之銀行承辦人員行使之，
    使銀行承辦人員陷於錯誤，誤以為被告係受郭鳳翕之授權前
    來提領款項，而將如不起訴處分書附表所示共計206萬9,000
    元之款項交予被告，足生損害於聲請人繼承之權利及土地銀
    行對於帳戶管理之正確性。因認被告涉犯刑法第216條、210
    條之行使偽造私文書及同法第339條第1項詐欺取財等罪嫌等
    語。
四、按犯罪事實應依證據認定之，無證據不得認定犯罪事實；不
    能證明被告犯罪者，應諭知無罪之判決，刑事訴訟法第154
    條第2項、第301條第1項分別定有明文。又認定不利於被告
    之事實，須依積極證據，苟積極證據不足為不利於被告事實
    之認定時，即應為有利於被告之認定，更不必有何有利證據
    ；聲請人之告訴，係以使被告受刑事訴追為目的，是其陳述
    是否與事實相符，仍應調查其他證據以資審認，最高法院30
    年上字第816號及52年台上字第1300號分別著有判例要旨可
    資參照。次按刑事訴訟法第258條之1規定告訴人得向法院聲
    請交付審判，核其立法意旨，係法律對於檢察官不起訴或緩
    起訴裁量權制衡之外部監督機制，此時，法院之職責僅在就
    檢察官所為不起訴或緩起訴之處分是否正確加以審查，藉以
    防止檢察機關濫權。依此立法精神，同法第258條之3第3 項
    規定：「法院就交付審判之聲請為裁定前，得為必要之調查
    。」其所謂「得為必要之調查」，係指調查證據之範圍應以
    偵查中曾顯現者為限，不可就新提出之證據再為調查，亦不
    可蒐集偵查卷宗以外之證據，否則將與刑事訴訟法第260條
    之再行起訴規定混淆不清，亦將使法院兼任檢察官之角色而
    有回復「糾問制度」之虞。又法院於審查交付審判之聲請有
    無理由時，除不起訴處分書所載理由違背經驗法則、論理法
    則或其他證據法則者外，不宜率予交付審判（法院辦理刑事
    訴訟案件應行注意事項第134項參照）。所謂告訴人所指摘
    不利被告之事證，未經檢察機關詳為調查，係指告訴人所提
    出請求調查之證據，檢察官未予調查，且若經調查，即足以
    動搖原偵查檢察官事實之認定及處分之決定，倘調查結果，
    尚不足以動搖原事實之認定及處分之決定者，仍不能率予交
    付審判。是本院就本案所應審查者，即在於不起訴處分書所
    載理由是否有違背經驗法則、論理法則或其他證據法則之情
    事，或是否有告訴人請求調查足資動搖原偵查檢察官事實認
    定及處分決定之證據，而未經檢察機關詳為調查者。況法院
    為交付審判之裁定時，視為案件已提起公訴，案件即進入審
    判程序，是法院裁定交付審判之前提，必須偵查卷內所存證
    據已符合刑事訴訟法第251條第1項規定「足認被告有犯罪嫌
    疑」，檢察官應提起公訴之情形，即該案件已經跨越起訴門
    檻，始應為交付審判之裁定。倘該案件須另行蒐證偵查，始
    能判斷應否交付審判者，因交付審判審查制度，並無如同再
    議制度，得為發回原檢察官續行偵查之設計，法院仍應依同
    法第258條之3第2項前段規定，以聲請無理由裁定駁回。
五、本院之判斷：
    經本院職權調閱上開不起訴處分及駁回再議處分之偵查案卷
    結果，認不起訴處分及駁回再議處分，理由均已論列詳盡，
    認事採證並無違背經驗法則、論理法則或證據法則之處，故
    本院除援為駁回本件聲請之理由外，另就聲請交付審判意旨
    所持理由，說明如下：
  ㈠聲請人援引臺北榮民總醫院門診紀錄(告證4，即他字第11241
    號卷第29頁)，指稱郭鳳翕經榮總醫師鑑定於100年起已喪失
    處理財產之能力等語，惟門診紀錄中該段「iDAL：can not 
    mange money for 3 years」之記載，係列在病情摘要中之
    「主觀描述」項下，所謂病歷記載中之主觀描述，係指病人
    之主觀敘述，即指症狀及病人所表示之問題。準此，郭鳳翕
    已有3年無法處理財產之問題乙節，僅是病人之主訴，並非
    經榮總醫師鑑定之結果，是聲請人逕稱郭鳳翕上開病情業經
    榮總醫師鑑定等語，尚難與客觀事證相符，而無從盡信。又
    從個案工具性日常活動功能量表(IADL)就「處理財務能力」
    問題之三個選項：1、可以獨立處理財務(指到郵局(銀行)提
    存款、支付房租、帳單、給錢、找錢等)；2、可以處理日常
    的購買，但需要別人協助與銀行往來或大宗買賣(只能處理
    日常購買(給錢、找錢)，無法處理與銀行或金額較大之財務
    往來)；3、完全不能處理錢財以觀，可見該量表主要在評估
    個案是否有獨立生活之能力，故其選項之設計偏重在個案有
    無可能獨自完成「給付」或「收受」金錢之實際身體行動，
    至於個案有無贈與財產之意思能力或得以口頭指示他人為其
    處理財務等節，從該份量表，無法得知。是郭鳳翕縱經IADL
    量表評估屬「完全不能處理錢財」之情況，在無其他積極證
    據可佐之情況下，亦難據此逕認其已缺乏贈與意思表示或授
    權他人處理其財務之能力，聲請人執此逕論郭鳳翕並無同意
    被告將郭鳳翕帳戶內之美金換為新臺幣及自其帳戶提領款項
    等情，尚屬率斷。
  ㈡聲請人以郭鳳翕94年遺囑及97年遺囑既尚未生效，故被告不
    得依該遺囑內容為上開將郭鳳翕帳戶內之美金換為新臺幣及
    自其帳戶提領款項等行為，為其聲請交付審判之理由等語，
    固非無見；然原不起訴處分書及駁回再議處分書亦僅是以上
    開二份遺囑既均經公證人認證(見他字第11241號卷第111至1
    17頁、偵緝字卷第1471號第165至173頁)，足以說明郭鳳翕
    欲使聲請人喪失繼承權，並有將其銀行存款除特留份部分外
    ，全數給付被告之意思；再佐以郭鳳翕與被告於100年5月18
    日經王治魯律師見證簽訂之贈與契約(見他字第11241號卷第
    119至121頁)，益徵郭鳳翕有將其土地銀行帳戶內美金10萬8
    ,031元及臺灣銀行優惠存款帳戶內之存款合計69萬2,000元
    贈與被告之意，實至為明確，故聲請人在無其他積極證據足
    以證明郭鳳翕於104年間改變原贈與被告上開銀行美金及新
    臺幣存款之意思，自難認被告有詐欺或行使偽造私文書之犯
    意。至聲請人爭執94年及97年遺囑前後效力、94年遺囑內容
    有不實問題、97年遺囑內容錯誤、非郭鳳翕所親自書寫等節
    ，係民事案件，應由民事法院審理認定，而其認定結果，並
    不影響本院上開被告並無詐欺或行使偽造私文書犯意之認定
    。
  ㈢至聲請人指稱被告羅織將帶郭鳳翕回杭州照顧之美夢詐騙郭
    鳳翕，使其陷於錯誤因而交付金錢、被告所提領之金額均係
    刻意低於洗錢防制法之50萬元通報門檻、被告並於將郭鳳翕
    帳戶內之款項提領一空後，將郭鳳翕丟至榮民之家，讓其自
    生自滅等節，均未見其提出積極之證據為佐，單純僅係其主
    觀臆測之詞，自無從僅憑其單方之指述，論被告犯詐欺及行
    使偽造私文書之罪。
六、綜上所述，原不起訴處分書及駁回再議處分書依偵查中曾顯
    現之證據為調查，並敘明所憑證據及判斷理由，認無證據證
    明被告涉有聲請人所指訴之詐欺及行使偽造私文書犯行，且
    上開處分所載證據取捨及事實認定之理由，均無違背經驗法
    則或論理法則之情事，是檢察官及高檢署檢察長以被告犯罪
    嫌疑不足，予以不起訴處分及駁回再議之聲請，並無不當。
    聲請人指摘駁回再議之處分不當，聲請交付審判，為無理由
    ，應予駁回。
七、依刑事訴訟法第258條之3第2項前段，裁定如主文。
中　　華　　民　　國　　111 　年　　7 　　月　　26　　日
　　　　　　　　　刑事第九庭  審判長法　官  黃怡菁　
　　　　　　　　　　　　　　　　    法　官　商啟泰
　　　　　　　　　　　　　　　　    法  官  蔡宗儒
上正本證明與原本無異。
本裁定不得抗告。
                                    書記官  劉郅享
中　　華　　民　　國　　111 　年　　7 　　月　　27　　日